【裁判字號】    92,軍上,24
【裁判日期】    921016
【裁判案由】    強盜等
【裁判全文】
臺灣高等法院刑事判決                              九十二年度軍上字第二四號
    上  訴  人
    即  被  告  乙○○
右上訴人即被告因強盜等案件，不服國防部高等軍事法院九十二年法仁判字第０六九
號，中華民國九十二年八月二十二日第二審判決（起訴案號：國防部北部地方軍事法
院檢察署九十一年度訴字第三一八號）提起上訴，本院判決如左：
    主  文
上訴駁回。
    理  由
一、按軍事審判法第一百八十一條第五項規定，被告不服高等軍事法院宣告有期徒刑
    之上訴判決者，得以判決違背法令為理由，向高等法院提起上訴。是不服高等軍
    事法院有期徒刑判決而向高等法院提出上訴者，非以原判決違背法令為理由者不
    得為之，此為其上訴之法定要件。若上訴理由狀並未依據卷內訴訟資料，具體指
    摘原判決不適用法則或如何適用不當，或所指摘原判決違法情事，顯與法律規定
    得向高等法院提出上訴之上訴理由所規範之違法情形，不相適合時，均應認為其
    上訴為違背法律上之程式，應予以駁回，此觀諸軍事審判法第一百七十九條、刑
    事訴訟法第三百九十五條前段之規定至明。
二、本件原判決以上訴人即被告乙○○係陸軍第六軍團第二一砲指部六一０群部連二
    兵（民國八十九年十月十六日入伍，義務役），曾於八十九年間因犯逃亡罪，經
    國防部北部地方軍事法院判處有期徒刑四月，如易科罰金以一百元折算一日，緩
    刑二年，並於九十年六月十八日確定。被告於緩刑期間仍不知悔改，緣於九十一
    年三月二十四日六時許因遭該連士官幹部訓誡，竟萌報復之心及不法所有之意圖
    ，先於同日十時許，填妥同日十三時至十九時之外出洽公單（該管業已蓋妥關防
    暨「照准」字章），並利用擔任採買自伙委洽公袋內所獲應僅供領菜或更改菜單
    時，始得使用之該管連長余政道少校職銜章乙枚，盜蓋於洽公單批示欄，足生損
    害於余連長後，於同日十二時許，趁該連所有置於中山室之ＣＤ音響無人看管之
    際，竊得該音響主機裝入大型垃圾袋內，旋持於當日十三時許利用該洽公單出示
    欺矇該管群部正門哨衛兵而得通過營區大門離營返家，將竊得之主機置於房間內
    藏放，嗣於同日下午七時始返營區；復被告於同年四月二十二日十時三十八分許
    休假期間，因缺錢花用，與其弟徐銘江基於共同意圖為自己不法所有之犯意聯絡
    ，藉知悉女友胡晉菀偕母與舅父李文正、舅母甲○○同住在臺北市北投區○○○
    路十二之六號五樓，且曾數次進入宅內瞭解屋內情況之機會，先由徐銘江以被告
    所有0000000000號行動電話撥入該宅室內電話探得僅甲○○在家中，
    旋於同日十一時十五分許由被告利用牛皮紙及廣告紙等製成包裹，並書寫收件人
    為「李文正」，嗣由徐銘江佯冒快遞人員騙得吳婦開啟大門後，被告戴預先備妥
    之手套、口罩各乙付，徐銘江亦戴口罩並持客觀上足以致人死傷之水果刀（含紅
    色刀鞘）乙支，趁吳婦開門取件不注意之際，強行推門使吳婦跌倒而共同侵入屋
    內（無故侵入住宅部分，業據被害人於偵查中提出告訴），由徐銘江抽刀指向吳
    婦脅稱：「需要一點錢，如果聽話的話，即不會傷害妳」等語，致使吳婦畏怖並
    恐危及自己與身旁之稚子而不能抗拒，乃交付紙鈔新台幣（下同）二千元及鎳幣
    三百餘元、合作金庫帳號：000000000000提款卡乙張並告以提款密
    碼，被告猶不知足，又強取分置於臥室之新力牌ＰＳ２遊戲機乙台及客廳桌上之
    ＮＯＫＩＡ八二五０行動電話乙支，且臨出門之際復返回將被害人屋內所有自動
    電話機線扯斷（共同毀損罪部分，業經軍事檢察官以軍事法院對被告無審判權，
    處分不起訴）後相偕逃逸，旋至台北市○○區○○路二段十五號之華南銀行提款
    機，以搶得之上揭提款卡並輸入密碼，使提款機辨識系統對真正持卡人之識別陷
    於錯誤，自該提款機詐領被害人存款一萬四千元整，詎被告於同日十四時許返營
    ，又於同日十八時許自台灣駐地請病假離營，應於同年月二十四日二十一時返營
    銷假，因畏懼前揭強盜犯行敗露受刑事處分，竟意圖長期脫免職役而逾假潛逃不
    歸，迨九十一年五月十四日十八時許，始在台北縣淡水鎮○○街三十巷十七號租
    屋處為憲、警循線緝獲等情，認被告於前述時、地意圖為自己不法之所有竊取連
    隊所有ＣＤ音響主機，並未經許可盜用連長余政道少校之職官章於洽公單第三聯
    之放行條，足生損害於余政道，進而持以欺矇衛兵獲准離營，嗣復基於為自己及
    徐銘江不法所有之意圖，偕徐銘江共同攜帶凶器無故侵入被害人甲○○住宅，繼
    以脅迫致使不能抗拒，而取或使被害人交付財物既遂，旋持搶得之被害人提款卡
    ，以不正方法，由自動付款設備取得金錢及意圖長期脫免職役而離去職役等行為
    ，已分別構成刑法第二百十七條第二項「盜用印章」、刑法第二百十六條、第二
    百十二條「行使偽造其他相類之證書」、陸海空軍刑法第七十一條前段「欺矇衛
    兵而通過其警戒之處所」、陸海空軍刑法第七十六條第一項第八款、刑法第三百
    二十條第一項「在營區竊盜」、刑法第三百零六條第一項「無故侵入住宅」、陸
    海空軍刑法第七十六條第一項第九款、刑法第三百三十條第一項之「加重強盜」
    、刑法第三百三十九條之二第一項「以不正方法，由自動付款設備取得他人之物
    」及陸海空軍刑法第三十九條第一項之「意圖長期脫免職役而離去職役」等罪。
    被告與徐銘江二人間，就上開「加重強盜」罪有犯意聯絡與行為分擔，應論以共
    同正犯。被告偽造放行條之低度行為為行使之高度行為所吸收，不另論罪；「盜
    用印章」、「行使偽造其他相類之證書」與「欺矇衛兵而通過其警戒之處所」三
    罪間，以及「無故侵入住宅」、「加重強盜」與「以不正方法，由自動付款設備
    取得他人之物」三罪間，均分別具有方法結果之牽連關係，應各依刑法第五十五
    條後段之規定，從一重論以「盜用印章」及「加重強盜」罪；而「盜用印章」、
    「在營區竊盜」、「加重強盜」及「意圖長期脫免職役而離去職役」四罪，犯意
    各別，行為互殊，應分論併罰。並以被告犯罪所用之水果刀，並無證據足證係被
    告或共犯徐銘江所有，第一審判決遽予宣告沒收，尚嫌無據；被告與共犯二人不
    曾以刀械挾持被害人或致被害人成傷，尚難謂惡行重大，第一審判決量處被告有
    期徒刑九年，所宣告之刑與施用手段之非難性難謂相當；又被告強盜始末過程，
    係強暴、脅迫手段兼施，第一審判決主文卻僅載有強暴，亦嫌疏漏，而將第一審
    判決關於乙○○加重強盜罪刑部分暨定執行刑部分撤銷改判，並爰審酌被告持械
    侵入住宅強盜他人財物，造成被害人驚恐，危害社會治安，到案後掩飾犯行，惟
    念其係基於手足情深，尚難苛責等一切情狀，量處被告有期徒刑七年八月，並與
    其他上訴駁回部分，合併定其應執行刑為九年六月；末就被告及徐銘江所有供強
    盜使用之口罩二個、手套乙雙，依法併予宣告沒收。另就被告所犯「盜用印章」
    、「在營區竊盜」及「意圖長期脫免職役而離去職役」等罪，認第一審判決以被
    告甫經回役，仍不思悛悔，僅因細故三罪即竊取公物，犯後復畏罪棄役潛逃，到
    案後又圖掩飾犯行，惟念其年輕識淺等一切情狀，各量處有期徒刑八月、八月及
    一年六月，認事用法並無不合，量刑亦稱允當，因而駁回被告第一審判決就此部
    分之上訴。本院審酌原審法院上開判決，於法並無不合。
三、被告乙○○上訴意旨略以：原判決僅以被害人之自白，認其持刀應負加重強盜之
    責，對「盜用印章」所生損害為何未予說明，實屬率斷，為此向本院提起上訴，
    請求撤銷原判決，並發回原審法院更為審理云云。
四、經查，本件上訴人即被告確有如原判決事實欄所認定之事實，已據原審法院調查
    明確，並將其認定該犯罪事實之理由詳為敘明。被告向本院提起上訴，指摘國防
    部高等軍事法院前揭判決不當，惟觀之所提出之上訴意旨，既未針對原判決認事
    用法具體指明究竟如何違背法令，徒憑己見率指原判決不當，自非適法之第三審
    上訴理由。揆諸首開說明，被告乙○○之上訴，顯非合法，應予駁回。
五、據上論斷，應依軍事審判法第一百七十九條、刑事訴訟法第三百九十五條前段，
    判決如主文。
中      華      民      國    九十二    年      十      月     十六     日
                                臺灣高等法院刑事第九庭
                                    審判長法  官  李  文  成
                                          法  官  官  有  明
                                          法  官  周  盈  文
右正本證明與原本無異。
不得再上訴。
                                          書記官  余  姿  慧
中      華      民      國    九十二    年      十      月     十六     日


司法院資訊處製作；財團法人民間司法改革基金會備份。
